【裁判字號】    92,交聲,344
【裁判日期】    920423
【裁判案由】    違反道路交通管理處罰條例聲明異議
【裁判全文】
臺灣臺北地方法院交通事件裁定                    九十二年度交聲字第三四四號
    異議人即
    受處分人  利德工程股份有限公司
    代 表 人  王瑤璋
右列異議人即受處分人因違反道路交通管理處罰條例案件，對於臺北市交通事件裁決
所中華民國九十二年二月七日所為之處分（原處分案號：北市裁三字第裁２２－Ｚ0
0000000號），聲明異議，本院裁定如左：
    主  文
異議駁回。
    理  由
一、按汽車駕駛人駕駛大貨車，未領有駕駛執照駕車者，汽車所有人及駕駛人各處新
    臺幣（下同）四萬元以上八萬元以下罰鍰，並當場禁止該汽車駕駛人繼續駕駛及
    扣留其車輛牌照，道路交通管理處罰條例第二十一條之一第一項第一款定有明文
    ，又有該項違規之行為者，依違反道路交通管理事件統一裁罰基準及處理細則第
    四十四條第一項及違反道路交通管理事件統一裁罰基準表（以下稱基準表）之規
    定，需處以六萬元之罰鍰。又汽車駕駛人駕駛汽車違反道路交通管理處罰條例第
    二十一條之一第一項之規定者，除應依該條所規定之罰鍰處罰外，並予吊扣其汽
    車牌照三個月，道路交通管理處罰條例第二十一條之一第三項亦定有明文。但汽
    車所有人如已善盡查證駕駛人駕駛執照資格之注意，或縱加以相當之注意而仍不
    免發生違規者，汽車所有人不受本條之處罰，同條第四項（九十一年七月三日增
    訂、同年九月一日施行）亦定有明文。再按汽車行駛，號牌為他物遮蔽，非行車
    途中因遇雨、雪道路泥濘所致者，處汽車所有人三百元以上六百元以下罰鍰，道
    路交通管理處罰條例第十四條第三款亦定有明文。且有該項違規之行為者，依違
    反道路交通管理事件統一裁罰基準及處理細則第四十四條第一項及基準表之規定
    ，需處以六百元之罰鍰。
二、本件異議人即受處分人利德工程股份有限公司所有車號９Ｅ—９８７號自用大貨
    車於九十一年十一月十七日十三時四十分許，行經國道四號公路十點五公里西向
    處，遇內政部警政署國道公路警察局第七隊（下稱舉發機關），發覺該自用大貨
    車後號牌被橫桿遮蔽，由後方無法辨識號牌，迅予攔查，又發現異議人即車主允
    許無駕照之人即賴宜興駕駛前開大貨車，乃以異議人有違反道路交通管理處罰條
    例第十四條第三款、第二十一條之一第一項第一款規定之行為掣單舉發，嗣將舉
    發通知單送達於異議人後，異議人於應到案日期前自行到案提出申訴，經查原處
    分機關函請舉發機關查處結果，仍認舉發無誤，原處分機關乃依道路交通管理處
    罰條例第十四條第三款、第二十一條之一第一項第一款，及違反道路交通管理事
    件統一裁罰基準表之規定，共裁處異議人罰鍰六萬六百元，併予吊扣本件被舉發
    汽車牌照三個月。
三、本件異議意旨略以：異議人當時並未同意賴宜興駕駛前開自用大貨車，而係賴宜
    興擅自駕駛云云。經查：（一）交通警員掣單舉發違反道路交通管理處罰條例所
    列之違規事實，本質上為行政處分，係公務員基於職務上權力，依法就特定之具
    體事件所為具有公法上效果之單方行政行為，基於公務員為公法上行為具有公信
    力之原則，該行政處分當可被推定為真正，從而，受處分人既未就執勤警員之舉
    發有誤提出相關證據以供調查，本院經查亦無任何證據足資證明其有捏造事實違
    法取締之情事，則執勤警員本其維護交通秩序、安全職責所為之舉發，自應受到
    合法、正確之推定，異議意旨空言否認，無礙違規行為之成立，是異議人所辯稱
    該車牌照未遭遮蔽，且未同意賴宜興駕駛前揭大貨車等語，尚無反證足供懷疑本
    件舉發有何虛偽、錯誤；（二）再查道路交通管理處罰條例第二十一條之一對於
    汽車駕駛人無照駕車者，採對汽車駕駛人及汽車所有人均處罰之立法例，顯係對
    經營聯結車、大客車、大貨車之汽車所有人課以相當之注意之義務，而本案駕駛
    人既係異議人所僱用，揆諸前開說明，異議人對其駕駛資格自當善盡考核之注意
    義務，汽車駕駛人是否合法考領駕照或已遭吊扣駕照，異議人應予辨明，但異議
    人卻未善盡其經營大貨車運輸業應有之注意義務，任令未合法考領駕照之駕駛賴
    宜興續行駕駛大貨車，顯見異議人對於所僱用駕駛之資格並未加以相當注意，是
    本案異議人以駕駛人隱瞞吊扣駕照之事實，據以聲明免責，尚屬無據。
四、綜上所述，異議人所有之汽車確有在右開時、地，有後號牌被橫桿遮蔽，且由未
    合法考領大貨車駕駛執照之賴宜興駕駛之違規事實，且異議人未善盡查證駕駛人
    駕駛執照資格之注意義務，致發生前開違規之事實，亦堪認定，而異議人於應到
    案日期前自行到案，是原處分機關以異議人有違反道路交通管理處罰條例第十四
    條第三款、第二十一條之一第一款之規定，依違反道路交通管理事件統一裁罰基
    準表，共裁處異議人罰鍰六萬六百元，並依同條例第二十一條之一第三項規定吊
    扣該被舉發汽車牌照三月，核無違誤，本件異議為無理由，自應將其異議駁回。
五、據上論斷，應依道路交通案件處理辦法第十九條，裁定如主文。
中      華      民      國    九十二    年      四      月    二十三    日
                                    臺灣臺北地方法院交通法庭
                                        法  官  黃程暉
右正本證明與原本無異
如不服本裁定應於送達後五日內向本院提出抗告狀
                                        書記官  張華瓊
中      華      民      國  九十二    年      四      月    二十五    日


司法院資訊處製作；財團法人民間司法改革基金會備份。
